臺灣士林地方法院刑事判決　　　　　　　95年度易字第1072號
公　訴　人　臺灣士林地方法院檢察署檢察官
被　　　告　己○○
上列被告因詐欺案件，經檢察官提起公訴（93年度偵字第10295
號）， 本院判決如下:
    主  文
己○○連續意圖為自己不法之所有，以詐術使人將本人之物交付
，處有期徒刑壹年貳月，減為有期徒刑柒月。
    事  實
一、己○○明知其財務狀況已甚困窘而無支付能力，因急需款項
    週轉，竟隱匿其財務狀況而基於意圖為自己不法所有之概括
    犯意，於民國93年6 月18日13時許，在臺北縣汐止市○○路
    24 號 之東方汽車有限公司（以下簡稱東方公司），利用曾
    委託該公司修繕其所使用之BMW730型車輛之機會，向該公司
    之代表人丁○○佯以需款應急並允於93年6 月22日返還同額
    現金為由借款新臺幣（下同）15萬元，致丁○○陷於錯誤而
    誤認其將如期清償，而開立如附表編號一所示之支票交付受
    託前來取票之不知情之阮朝杉（業經臺灣士林地方法檢察署
    檢察官以93年度偵字第10295 號為不起訴處分確定）以交己○○使用；旋於93年6 月19日凌晨某時許，利用前開借款清
    償日尚未屆至之機會，己○○復承前意圖為自己不法所有之
    概括犯意，向東方公司代表人丁○○佯稱另需款週轉並允於
    93 年6月30日返還同額現金為由借款15萬元，致丁○○陷於
    錯誤而誤認其將如期清償，而開立如附表編號二所示之支票
    交付己○○使用；迨於93年6 月28日12時許，如附表編號一
    之支票因將到期，經丁○○向己○○催討而未獲清償，己○○見狀乃向丁○○佯稱其可持丁○○所收客票向他人換取現
    金供存入帳戶以維持信用，致丁○○陷於錯誤將如附表編號
    三至九所示之七紙支票交付不知情之阮朝杉以轉交己○○辦
    理票貼事宜，詎己○○於取得上開七紙支票後，並未將所換
    得款項存入以供如附表編號一所示支票之兌現，旋即不知去
    向，嗣經丁○○發現所交付之部分支票存入己○○所有之帳
    戶內兌現（各支票之提示人及提示行庫資料詳如附表編號三
    至九所示），始知受騙。
二、案經東方公司訴由臺灣士林地方法院檢察署檢察官偵查起訴
    。
    理  由
一、按被告以外之人於審判外之言詞或書面陳述，除法律有規定
    者外，不得作為證據；又被告以外之人於審判外之陳述，雖
    不符同法第159 條之1 至第159 條之4 之規定，而經當事人
    於審判程序同意作為證據，法院審酌該言詞陳述或書面陳述
    作成時之情況，認為適當者，亦得為證據；又當事人、代理
    人或辯護人於法院調查證據時，知有第159 條第1 項不得為
    證據之情形，而未於言詞辯論終結前聲明異議者，視為有前
    項之同意，刑事訴訟法第159 條第1 項及第159 條之5 分別
    定有明文。查本判決下列所引用之各該被告以外之人所為審
    判外之陳述以及其他書面陳述，雖屬傳聞證據，惟當事人於
    本院準備程序及審判期日中均表示無意見而不予爭執，且迄
    至言詞辯論終結前亦未再聲明異議，本院審酌上開證據資料
    製作時之情況，尚無違法不當之瑕疵，亦認為以之作為證據
    應屬適當，依刑事訴訟法第159 條之5 規定，認前揭證據資
    料均有證據能力，合先敘明。
二、訊據被告己○○固不否認於前揭時地自告訴人東方公司之代
    表人丁○○處取得如附表所示之支票而迄今均未償還款項等
    事實，惟矢口否認有何公訴意旨所稱之詐欺取財犯行，辯稱
    : 其係因經濟困難而向告訴人東方公司之代表人丁○○借款
    ，並無詐騙之意云云。經查：
（一）前揭犯罪事實，業據證人丁○○於本院審理中結證在卷，
      復經同案被告阮朝杉於偵查中供述在卷，並有如附表所示
      之支票影本及由被告己○○、阮朝杉所立具之支出證明單
      、借票明細資料在卷可稽；而如附表所示之支票分別係由
      如附表所示之提示人提示兌領，亦有彰化銀行大安分行94
      年1 月7 日彰銀大安94字第0043號函、汐止市農會94年1
      月10日北縣汐農信字第0940000178號函、華南商業銀行城
      東分行94年1 月11日（94）城東存字第0020號函、華南商
      業銀行樟樹灣分行94年1 月12日（94）華樟存第94008 號
      函、玉山商業銀行信義分行94年1 月13日玉信義字第0501
      0603號函、臺北富邦商業銀行股份有限公司94年1 月24日
      北富雙園字第94003 號函、日盛國際商業銀行敦化分行94
      年1 月24日日盛銀敦化字第940011號函、合庫銀行汐止分
      行94年4 月25日合金汐字第0940001968號函、玉山商業銀
      行信義分行94年4 月28日玉信義字第05041904號函、誠泰
      商業銀行江子翠分行94年6 月29日誠泰銀江子翠字第9402
      4 號函、臺灣票據交換所94年11月9 日台票總字第094001
      0139號函、臺北富邦商業銀行股份有限公司營運作業部94
      年11月11日北富銀營作字第9416903 號函、合作金庫銀行
      北寧分行94年11月14日合金北寧字第0940005441號函、合
      作金庫銀行北寧分行94年12月5 日合金北寧字第09400058
      41號函、彰化商業銀行吉成分行94年12月13日彰吉成字第
      1228號函、合作金庫商業銀行汐止分行96年6 月4 日合金
      汐字第0960002599號函及中國信託商業銀行股份有限公司
      96年6 月27日中信銀集作字第96505326號函附卷可參。
（二）被告己○○以代持客票向他人換取現金供存入帳戶兌現如
      附表編號一之支票為由，自告訴人之代表人丁○○處取得
      如附表編號三至九所示之七紙支票乙節，業經被告己○○
      於偵審中供明在卷，且經證人丁○○於本院審理中證述在
      卷；又被告己○○雖辯稱其於調現不成後另行向證人丁○○借用上開七紙支票云云，然為證人丁○○所否認，而被
      告己○○取得上開七紙支票既係為供兌現其之前向證人丁○○所借如附表編號一支票之票款，則證人丁○○明知被
      告己○○已無法如期償付先前所借款項，自無同意另行借
      款而甘冒屆期未受清償之風險，徵諸被告己○○於93年12
      月23日偵查中供稱：「（問：絲沒有同意你或阮把票貼回
      來的錢拿給你們去用？）當日交給阮時，那幾天都找不到
      阮，再來就沒有約定票要怎麼處理，我後來有跟絲說提示
      的錢在我戶頭。」、「（問：兌現的支票，絲有跟你說錢
      要怎麼用？）沒有。」、「（問：你把票貼到的錢支付你
      金融卡的借款，有否經絲同意？）我們都沒講，…。」等
      語，足認被告己○○前開所辯，委不足採，是如附編號三
      至九所示之支票確係被告己○○以代持客票向他人換取現
      金供存入帳戶兌現如附表編號一之支票為由所取得無訛。
（三）又如附表編號三至九之各紙支票，或係被告己○○以清償
      借款為由交付證人丙○○，或係被告己○○以借款週轉為
      由交付證人袁致群及戊○○，或係被告己○○提示兌現以
      供清償現金卡之款項，業經被告己○○供明在卷，且經證
      人袁致群、丙○○及戊○○於偵審中證述在卷，觀諸被告
      己○○於偵審中自承前開七紙支票所取得之款項均未交付
      證人丁○○等語，足見被告己○○自始即無以上開七紙支
      票為證人丁○○換取現金之意，其所為顯係出於不法所有
      意圖而為欺罔之手段。又被告己○○於本院96年11月6日
      審理中供稱：「（問：現金卡何時去借的？）約91年。」
      、「（問：你向丁○○借錢時，現金卡是否都還完了？）
      還沒有還完，有十萬的、五萬，也有七萬的。」、「（問
      ：你週轉不靈，為何不用現金卡去借錢？）因為已經額度
      滿了，無法再借錢。」等語，足見被告己○○於借款之際
      ，其財務狀況業甚窘困，顯已無支付能力；而被告己○○
      隱匿其上開財務狀況，致使證人丁○○於評估受償可能性
      之際有所誤認而同意貸借款項，自難認被告己○○無施用
      詐術之情事；另被告己○○明知其已無支付能力，竟仍陸
      續向證人丁○○借款，復於屆期清償時未依約給付款項，
      足見被告己○○於借款之際即無按期清償之意，其不法所
      有之意圖甚明。至被告雖提出契約書以證明其借款之際確
      係經營書店，然該契約書係於93年12月間所書立，且內容
      僅為自94年1 月起之退股金給付事宜，而本件被告己○○
      取得支票之時間為93年6 月間，是該等事項與待證事實核
      無重要關係，自難據為有利被告己○○之認定。
    綜上所述，被告己○○上開所辯，要屬事後卸責之詞，不足
    採信。本件事證明確，被告己○○之犯行洵堪認定，應予依
    法論科。
三、按刑法部分條文業於94年1 月7 日修正，並自95年7 月1日
    施行，而同於95年7 月1 日施行之刑法第2 條規定，係關於
    新舊法比較適用之準據法，其本身無關行為可罰性要件之變
    更，故於95年7 月1 日前揭法律修正施行後，如有涉及比較
    新舊法之問題，即應逕依修正後刑法第2 條第1 項規定，為
    「從舊從輕」之比較（最高法院95年度第8 次刑事庭會議決
    議意旨可資參照），查本件被告己○○之上開行為至遲於93
    年3 月28日完成，是本件被告己○○行為後，法律已有變更
    ；而刑法第339 條詐欺罪之法定刑為「五年以下有期徒刑、
    拘役或科或併科一千元以下罰金」，而被告己○○行為時之
    刑法第33條第5 款規定罰金最低額為銀元一元，且依罰金罰
    鍰提高標準條例第1 條之規定，將上開罰金之原定數額最高
    得提高為十倍，是被告己○○行為時之所得科處之罰金刑，
    經折算為新臺幣後，最高額為新臺幣三萬元，最低額為新臺
    幣三元；惟依95年6 月14日增訂公布之刑法施行法第1 條之
    1 規定：「中華民國九十四年一月七日刑法修正施行後，刑
    法分則編所定罰金之貨幣單位為新臺幣；九十四年一月七日
    刑法修正時，刑法分則編未修正之條文定有罰金者，自九十
    四年一月七日刑法修正施行後，就其所定數額提高為三十倍
    。但七十二年六月二十六日至九十四年一月七日新增或修正
    之條文，就其所定數額提高為三倍。」，且依95年7 月1 日
    施行之刑法第33條第5 款之規定罰金最低額為新臺幣一千元
    ，是被告己○○上開行為所得科處之罰金刑，最高額為新臺
    幣三萬元，最低額為新臺幣一千元，經比較修正前後規定之
    結果，應認修正後之法律並非較有利於被告，依修正後刑法
    第2 條第1 項之規定，自應適用行為時之法律即修正前之規
    定論處；又刑法第56條連續犯之規定，業於94年2 月2 日修
    正公布刪除，並於95年7 月1 日施行，則被告己○○之犯行
    ，因行為後新法業已刪除連續犯之規定，此刪除雖非犯罪構
    成要件之變更，但顯已影響行為人刑罰之法律效果，自屬法
    律有變更，經比較修正前後規定之結果，應認以修正前之法
    律較有利於被告，依修正後刑法第2 條第1 項之規定，自應
    適用較有利於行為人之法律即修正前之刑法第56條規定論以
    連續犯（最高法院95年第8 次刑事庭會議決議參照），是依
    上開事項予以綜合比較之結果，應認修正後之法律並非較有
    利於被告，依修正後刑法第2 條第1 項之規定，自應整體適
    用行為時之法律即修正前刑法之規定論處。至上開刑法施行
    法第1 條之1 之規定，係在替代罰金罰鍰提高標準條例部分
    條文，且與適用罰金罰鍰提高標準條例之結果相同，對於被
    告而言並不生有利或不利之問題，僅係將貨幣單位由銀元改
    為新臺幣，並非法律變更刑度之條文，當無須就新舊法加以
    比較，應逕適用之（臺灣高等法院暨所屬法院95年法律座談
    會刑事類提案第17號研討結果參照），附此敘明。
四、核被告己○○上開所為，係犯刑法第339 條第1 項之詐欺取
    財罪。又其先後多次詐欺取財犯行，時間緊接，方法相同，
    觸犯構成要件相同之罪名，顯係基於概括犯意反覆為之，應
    依修正前刑法第56條連續犯之規定論以一罪，並加重其刑。
    爰審酌被告己○○明知已無清償能力，竟隱匿該等事項向告
    訴人東方公司之代表人丁○○貸借款項以供己用，復於犯後
    猶狡詞卸責，毫無悔意，且迄今均未償還告訴人東方公司任
    何款項，及其品行、犯罪動機、目的、手段、生活狀況、智
    識程度、被害人受詐欺之金額及犯罪所生之損害等一切情狀
    ，量處如主文所示之刑。又被告己○○所為本件之詐欺取財
    犯行，雖於96年3 月22日經本院發布通緝在案，然其於96年
    4 月13日為警緝獲到案，而其犯罪時間均係在96年4 月24日
    以前，且宣告刑未逾有期徒刑一年六月，爰依中華民國96年
    罪犯減刑條例第2 條第1 項第3 款及第3 條第1 項第15款之
    規定，減其宣告刑二分之一，而諭知如主文所示之減得之刑
    。
據上論斷，應依刑事訴訟法第299 條第1 項前段，刑法2 條第1
項、第339 條第1 項，修正前刑法第56條，刑法施行法第1 條之
1 ，中華民國96年罪犯減刑條例第2 條第1 項第3 款、第7 條，
判決如主文。
本案經檢察官張紜瑋到庭執行職務。
中　　華　　民　　國　　96　　年　　12　　月　　31　　日
                  刑事第五庭審判長法  官  李育仁
                                  法  官  黃潔茹
                                  法  官  黃雅君
以上正本證明與原本無異。
如不服本判決，應於收受送達後10日內，向本院提出上訴狀。
                                  書記官  彭莉婷
中　　華　　民　　國　　96　　年　　12　　月　　31　　日
附錄本案論罪科刑法條:
刑法第339條第1項
意圖為自己或第三人不法之所有，以詐術使人將本人或第三人之
物交付者，處 5 年以下有期徒刑、拘役或科或併科 1 千元以下
罰金。
以前項方法得財產上不法之利益或使第三人得之者，亦同。
前二項之未遂犯罰之。
附表:
┌──┬───────────┬───────────┐
│編號│付款人／              │提示人                │
│    │票號／                │提示行庫              │
│    │發票日／              │                      │
│    │票面金額（新臺幣）    │                      │
├──┼───────────┼───────────┤
│1   │合作金庫銀行汐止分行  │甲○○                │
│    │票號MJ0000000         │中國信託商業銀行南崁分│
│    │93年6月28日           │行（退票）            │
│    │票面金額15萬元        │                      │
├──┼───────────┼───────────┤
│2   │合作金庫銀行汐止分行  │乙○○                │
│    │票號MJ0000000         │合作金庫商業銀行汐止分│
│    │93年6月30日           │行                    │
│    │票面金額15萬元        │                      │
├──┼───────────┼───────────┤
│3   │臺北縣汐止市農會      │任欣雯                │
│    │票號FA0000000號       │合庫銀行北寧分行（退票│
│    │93年8月5日            │）                    │
│    │票面金額44,000元      │                      │
├──┼───────────┼───────────┤
│4   │華南商業銀行樟樹灣分行│己○○                │
│    │票號NC0000000號       │日盛國際商業銀行敦化分│
│    │93年6月30日           │行                    │
│    │票面金額7,718元       │                      │
├──┼───────────┼───────────┤
│5   │華南商業銀行城東分行  │己○○                │
│    │票號NC0000000 號      │日盛國際商業銀行敦化分│
│    │93年6月30日           │行                    │
│    │票面金額2,730 元      │                      │
├──┼───────────┼───────────┤
│6   │臺北銀行雙園分行      │廖桓毅（原名廖明賢）  │
│    │票號SY0000000 號      │彰化商業銀行吉成分行  │
│    │93年8月20日           │                      │
│    │票面金額25,000元      │                      │
├──┼───────────┼───────────┤
│7   │玉山商業銀行信義分行  │丙○○                │
│    │票號AE0000000 號      │誠泰銀行江子翠分行    │
│    │93年7月5日            │                      │
│    │票面金額26,230元      │                      │
├──┼───────────┼───────────┤
│8   │臺北銀行雙園分行      │任欣雯                │
│    │票號SY0000000 號      │合庫銀行北寧分行（起訴│
│    │93年7月20日           │書誤載為臺北富邦商業銀│
│    │票面金額22,000元      │行）                  │
├──┼───────────┼───────────┤
│9   │彰化商業銀行大安分行  │己○○                │
│    │票號CK0000000 號      │日盛國際商業銀行敦化分│
│    │93年6月23日           │行                    │
│    │票面金額61,500元      │                      │
└──┴───────────┴───────────┘
